【裁判字號】    97,上易,261
【裁判日期】    970424
【裁判案由】    違反毒品危害防制條例
【裁判全文】
臺灣高等法院高雄分院刑事判決         97年度上易字第261號
上  訴  人
即聲請人    臺灣高雄地方法院檢察署檢察官
被      告  甲○○
                    （另案在台灣台北監獄執行中）
上列上訴人因被告違反毒品危害防制條例案件，不服臺灣高雄地
方法院96年度易字第4083號中華民國96年12月31日第一審判決（
聲請簡易判決處刑案號：臺灣高雄地方法院檢察署96年度偵字第
28688 號），提起上訴，本院判決如下：
     主  文
上訴駁回。
     理  由
一、聲請簡易判決處刑書意旨略以：被告明知海洛因係經政府公
    告，列為毒品危害防制條例第2 條第2 項第1 款之第一級毒
    品，未經許可不得持有，竟於民國94年1 月18日12時許，在
    高雄市前鎮區前鎮漁市場向姓名、年籍不詳之黃姓成年男子
    以新臺幣（下同）80,000元之代價購得第一級毒品海洛因64
    包（毛重57.7公克）而持有之，嗣於94年1 月21日21時50分
    許，在其租屋處高雄市前鎮區○○○街29號前經警查獲，並
    於上開租屋處扣得上開海洛因64包，因認被告涉犯毒品危害
    防制條例第11條第1 項之持有第一級毒品罪嫌。
二、按曾經判決確定者，應諭知免訴判決，並得不經言詞辯論為
    之，刑事訴訟法第302 條第1 款、第307 條分別定有明文。
    又該項訴訟法上所謂一事不再理之原則，關於實質上一罪或
    裁判上一罪，均有其適用，有最高法院60年台非字第77號判
    例要旨足資參照。復按刑法上所謂吸收犯，係指一罪所規定
    之構成要件，為他罪構成要件所包括，因而發生吸收關係者
    而言。如意圖供自己施用而持有毒品，進而施用，則其持有
    之低度行為，當然為高度之施用行為所吸收，不另論以持有
    毒品罪（最高法院90年度台非字第174號判決意旨可資參照）
    。
三、查被告前因基於施用第一級毒品海洛因之概括犯意，自93年
    10月間某日起至94年4 月15日止，連續在其高雄市○鎮區○
    ○路329 巷9 號住處、高雄市前鎮漁港卸貨碼頭之公廁內及
    高雄市前鎮區○○○街29號1 樓A1租住處等地，以將海洛因
    摻入香煙內點燃吸食之方式，施用第一級毒品海洛因多次，
    約每日施用8 ～10 次 ；最後1 次於94年4 月15日下午1 時
    30分許，在其高雄市○○路329 巷9 號住處，以上開方式施
    用第一級毒品海洛因。嗣於93年11月19日下午5 時10分許，
    在其高雄市○鎮區○○路329 巷9 號住處，為警持搜索票搜
    索而查獲。又於94年1 月21日晚間9 時50分許，為警在其高
    雄市前鎮區○○○街29號1 樓A1租屋處前查獲。復於94年4
    月15日下午2 時許，為警在其高雄市○鎮區○○路329 號9
    號住處查獲，經採尿送驗呈嗎啡陽性反應等情，事證明確，
    該連續施用第一級毒品之犯行業經本院以94年上訴字第878
    號判處有期徒刑1 年6 月確定在案，此有上開判決（95年聲
    字第4936號卷第28頁）及台灣高等法院被告前案紀錄表在卷
    可稽。又被告確有施用海洛因之習慣，其持有本件海洛因64
    包係供自己施用，並非意圖販賣有上開第一級毒品，已經其
    供明在卷，而被告涉犯意圖販賣而持有第一級毒品罪嫌部分
    ，亦經檢察官不起訴處分確定在案，有臺灣高雄地方法院檢
    察署94年度偵緝字第910 號檢察官不起訴處分書附卷可參。
    是被告於上開時間持有第一級毒品海洛因之低度行為，自應
    為其施用第一級毒品海洛因之高度行為所吸收。被告該施用
    第一級毒品海洛因之犯行，既經判決確定，則被告本件持有
    上開第一級毒品海洛因之犯行，已為該案確定判決效力所及
    ，檢察官就曾經判決確定之同一案件，向法院重行起訴，則
    原審依刑事訴訟法第302 條第1 款規定，所為被告免訴之判
    決，並不經言詞辯論為之，於法尚無不合。
四、公訴人上訴意旨，雖指稱：本件系爭之94年1 月21日一併遭
    警方查扣之海洛因64包，經鈞院認係供被告販賣海洛因之證
    物，此部分毒品與被告施用毒品之犯行無涉，故未為沒收銷
    燬之諭知，此有鈞院94年上訴字第878 號判決1 份可稽，故
    上開判決效力所及之部分，僅及於被告施用毒品之犯行，且
    經施用毒品行為所吸收之持有毒品犯行，亦僅及於持有上開
    扣案之海洛因1 包、含海洛因成分之香煙6 支部分，鈞院並
    諭知上開扣案之海洛因1 包、含海洛因成分之香煙6 支沒收
    銷燬之。嗣檢察官向原審法院聲請沒收系爭海洛因64包，經
    原審以95年度聲字第4936號裁定駁回，駁回之理由係認為，
    系爭海洛因64包，因係被告所另涉販賣第一級毒品海洛因犯
    行之證物，乃與被告上開施用第一級毒品犯行無涉，而未經
    諭知沒收銷燬乙情，為鈞院以94年度上訴字第878 號判決敘
    明在案；又被告所涉意圖販賣而持有第一級毒品罪嫌部分，
    嗣亦經檢察官予以不起訴處分確定，然被告亦另涉犯持有第
    一級毒品罪嫌，尚應由檢察官另行偵辦，此有原審95年度聲
    字第4936號裁定附卷可參，故檢察官以本署96年度偵字第28
    688 號聲請簡易判決處刑書認為被告涉犯持有第一級毒品罪
    嫌，並以系爭海洛因64包為據，此與上開鈞院94年上訴字第
    878 號判決之犯罪事實顯然不同，因此，原審認為上開本署
    96年度偵字第28688 號聲請簡易判決處刑書所論及之事實為
    鈞院94年上訴字第878 判決判決效力所及，並諭知免訴之判
    決，即非適法。綜上，請撤銷原判決，另為更適當之判決等
    語。惟查被告持有之海洛因64包，係供被告自己施用，且被
    告持有上開毒品是否涉及意圖販賣而持有第一級毒品罪嫌，
    復經檢察官不起訴處分確定在案，已如前述。而被告施用第
    一級毒品之時間係自93年10月間某日起，至94年4 月15日止
    ，而本件被告持有海洛因64包被警查獲之時間係94年1 月21
    日，既在被告上開施用海洛因之期間內，而其持有之目的，
    又係供自己施用，則被告持有上開毒品低度之行為，應為被
    告施用毒品之高度行為所吸收，自應為本院94年上訴字第87
    8 號確定判決效力所及，對被告持有系爭毒品之行為，自應
    為免訴之判決，應無疑義。公訴人上訴意旨，仍執前詞，指
    摘原判決不當，為無理由，應予駁回，並不經言詞辯論為之
    。
據上論斷，應依刑事訴訟法第372條、第368條，判決如主文。
中    華    民    國    97    年    4     月    24    日
                  刑事第九庭    審判長法  官  莊秋桃
                                      法  官  范惠瑩
                                      法  官  謝宏宗
以上正本證明與原本無異。
本件判決不得上訴。
中    華    民    國    97    年    4     月    24    日
                                      書記官  熊惠津
                                                      Q


司法院資訊處製作；財團法人民間司法改革基金會備份。
